【裁判字號】    95,台上,2552
【裁判日期】    950511
【裁判案由】    偽造貨幣
【裁判全文】
最高法院刑事判決            九十五年度台上字第二五五二號
    上  訴  人  甲○○
    選任辯護人  陳平如律師
上列上訴人因偽造貨幣案件，不服台灣高等法院高雄分院中華民
國九十二年九月十二日第二審判決（九十二年度上訴字第一四三
六號，起訴案號：台灣高雄地方法院檢察署九十年度偵字第一二
四二六號），提起上訴，本院判決如下：
    主  文
原判決撤銷，發回台灣高等法院高雄分院。
    理  由
本件原判決認定上訴人甲○○基於概括之犯意，於民國九十年六
月間，在其位於高雄縣鳳山市○○路二九三巷八號之住處，先後
二次各以真鈔新台幣（下同）十萬元，向阮賜鴻（由原審另案審
理）購得偽鈔七十萬元，共購得面額一千元偽鈔計一千四百張而
收集之。上訴人又先後於同年六月二十六日及同年月三十日，在
其上開住處，以筆在上開購得之偽鈔條碼線上刮劃直線，再剪裁
條碼貼紙黏貼於偽鈔上，以充作千元幣券之防偽線，而偽造幣券
。嗣又於同年六月間某日，與洪郕佑（未經檢察官起訴）共同持
上開偽鈔前往高雄縣某銀樓購買金飾而行使之。其後又於同年六
月間某日，在不詳地點，以一千五百元之價格，將面額一千元之
偽鈔六張售予林進和而交付之等情。因而撤銷第一審判決，改判
仍依牽連犯關係從一重論處上訴人連續意圖供行使之用，而偽造
幣券，累犯罪刑，固非無見。
惟查：按除有特別規定外，已受請求之事項未予判決，或未受請
求之事項予以判決者，按諸刑事訴訟法第三百七十九條第十二款
之規定，其判決為當然違背法令。查本件起訴書犯罪事實欄記載
「甲○○於九十年六月二十日，在高雄市○○○路旁阮賜鴻之自
用小客車內，以一萬元之真鈔（向阮賜鴻）換取三萬元之偽鈔，
意圖供行使之用而收集偽鈔」、「（甲○○）復於同年七月二日
下午某時，在高雄市○○○路旁阮賜鴻之自小客車內，以三萬元
之真鈔換取九萬九千元之偽鈔，意圖供行使之用而收集偽鈔」、
「李啟峰於同（六月二十六）日至上開住處（指上訴人住處），
以一萬元之真鈔向甲○○換取三萬元之偽鈔」、「李啟峰於同（
六月三十）日至上開住處（指上訴人住處），以一萬元之真鈔向
甲○○、阮賜鴻換取三萬元之偽鈔，甲○○因而行使其所偽造之
紙幣」等情。原判決對於檢察官所起訴之上揭犯罪事實均未加以
審判，亦未說明其何以毋庸審判之原因，依上規定，自有已受請
求之事項而未予判決之當然違背法令。又本件起訴書並未記載「
甲○○於九十年六月間，在高雄縣鳳山市○○路二九三巷八號住
處，先後各以十萬元之代價，向阮賜鴻購得七十萬元之偽鈔二次
，共購入面額一千元之偽造通用幣券一千四百張而收集之」、「
（甲○○）另於同（六）月某日，與洪郕佑共同持上開偽鈔前往
高雄縣某銀樓購買金飾而行使之」、「（甲○○）於同年六月某
日，在不詳地點，以新台幣一千五百元之代價，將偽鈔六張售予
林進和而交付之」等犯罪事實。原判決對於上揭事實一併加以審
判，但並未說明其何以得就起訴書所未記載之犯罪事實一併加以
審判之理由，亦有判決理由不備之違誤。再者，原判決事實內認
定上訴人向阮賜鴻購入面額一千元之偽造通用幣券後，在其住處
剪裁條碼貼紙黏貼在偽鈔上等情，並未明確認定上訴人係一併購
買偽鈔及貼紙，亦未認定其所購入貼紙之數量，而理由內則謂上
訴人出資向阮某購買無防偽線條碼之偽鈔及條碼貼紙（見原判決
第八頁最末一行），其事實與理由亦有矛盾。又原判決認定上訴
人與洪郕佑共同持上開偽鈔前往高雄縣某銀樓購買金飾而行使之
等情，而認其此部分所為構成行使偽造通用紙幣之犯行。但其對
於上訴人與洪某究竟以若干面額之偽鈔，向高雄縣何一銀樓購買
價值若干之何種金飾等攸關犯罪事實之重要內容，均未於事實欄
內詳加認定記載明白，亦嫌疏略。此外，原判決引用證人洪郕佑
之偵查筆錄，據以認定上訴人與洪郕佑共同持千元偽鈔前往高雄
縣某銀樓購買金飾，及以一比四之比例兌換偽鈔予林進和等事實
（見原判決第六頁最末一行至第七頁第二行）。然卷查證人洪郕
佑於偵查中僅陳稱「上訴人拿假鈔給伊購買黃金，伊未得到利益
」云云，並未供陳上訴人有與伊持偽鈔前往銀樓購買金飾，以及
以一比四之比例兌換偽鈔予林進和之事實（見偵查卷第九頁反面
至第十頁）。是原判決所認定之事實，與其所引用之筆錄資料內
容未盡相符，亦有證據上理由矛盾之違誤。上訴意旨雖未指摘及
此，然以上均係本院得依職權調查之事項，應認原判決有撤銷發
回更審之原因。
據上論結，應依刑事訴訟法第三百九十七條、第四百零一條，判
決如主文。
中    華    民    國  九十五  年    五    月   十一   日
                      最高法院刑事第四庭
                          審判長法官  吳  雄  銘
                                法官  劉  介  民
                                法官  郭  毓  洲
                                法官  韓  金  秀
                                法官  邵  燕  玲
      本件正本證明與原本無異
                                      書  記  官
中    華    民    國  九十五  年    五    月   十五   日
                                                      Ｑ


司法院資訊處製作；財團法人民間司法改革基金會備份。
